【裁判字號】    99,台上,3192
【裁判日期】    990527
【裁判案由】    妨害性自主
【裁判全文】
最高法院刑事判決            九十九年度台上字第三一九二號
上  訴  人  蔡○○  姓名年籍住.
選任辯護人  楊申田律師
上列上訴人因妨害性自主案件，不服台灣高等法院高雄分院中華
民國九十七年七月十五日第二審判決（九十七年度上訴字第九七
六號，起訴案號：台灣屏東地方法院檢察署九十五年度偵字第三
七二七號），提起上訴，本院判決如下：
    主  文
原判決撤銷，發回台灣高等法院高雄分院。
    理  由
本件原判決撤銷第一審之科刑判決，改判論處上訴人蔡○○成年
人故意連續對於兒童利用其心智缺陷，不知抗拒而為性交罪刑，
固非無見。
惟查：（一）、被害人之指訴，係以使被告受刑事訴追為目的，
是其陳述是否與事實相符，仍應調查其他證據以資審認。原判決
論上訴人以乘機性交罪，係以被害人Ｂ女（姓名年籍詳卷）於警
詢與第一審之指訴，卷附○○醫院受理疑似性侵害事件驗傷診斷
書為論據。然上訴人始終否認有對Ｂ女為乘機性交行為。而上開
驗傷診斷書僅能證明Ｂ女「處女膜在12、5、7、9點鐘方向有陳
舊性裂傷」，並不能證明係因上訴人趁機性交所致。故除Ｂ女之
陳述外，是否有其他證據足以證明Ｂ女之陳述與事實相符，原審
仍有調查審認之必要。（二）、原判決事實記載上訴人先於民國
九十四年二月四日間某日（Ｂ女就讀國小三年級下學期時），利
用Ｂ女輕度智能障礙不知抗拒之機會，在Ｂ女找同學玩耍途中，
藉故將Ｂ女召喚至其位於○○縣○○鄉○○村○○路×××號之
住處房間內，確認無人在場後，即要求Ｂ女脫下褲子並躺在床上
，褪去衣褲，而以性器官插入Ｂ女之陰道內性交得逞。事後給予
Ｂ女新台幣（下同）一百元，命不得聲揚。嗣迄九十五年一月下
旬某日止（Ｂ女就讀國小四年級上學期末時），又承上開乘機性
交之概括犯意，利用Ｂ女輕度智能障礙不知抗拒之機會，在上開
住處房間內、或駕駛機車搭載Ｂ女至屏東縣春日鄉古華山上某空
地、或在春日國小舊教室內，連續以其性器官插入Ｂ女之性器官
而性交得逞計六次，事後各給予Ｂ女一百元，命不得聲揚（見原
判決第一、二頁）。上開記載，如果無訛，其認定上訴人對Ｂ女
乘機性交共七次。然其理由謂上訴人對Ｂ女所為六次乘機性交
犯行，均時間緊接、犯罪構成要件相同，顯係基於概括犯意反覆
為之，為連續犯，應依修正前刑法第五十六條規定論以一罪（見
原判決第十二頁）。其就上訴人對Ｂ女乘機性交之次數，事實之
認定與理由顯不相適合，有理由矛盾之違法。究竟上訴人對Ｂ女
乘機性交之確實次數為何，原審猶有調查釐清之必要。以上或為
上訴意旨所指摘，或為本院得依職權調查之事項，應認原判決有
撤銷發回之原因。
據上論結，應依刑事訴訟法第三百九十七條、第四百零一條，判
決如主文。
中    華    民    國  九十九  年    五    月  二十七  日
                      最高法院刑事第二庭
                          審判長法官  莊  登  照
                                法官  陳  世  淙
                                法官  徐  昌  錦
                                法官  許  錦  印
                                法官  蘇  振  堂
本件正本證明與原本無異
                                      書  記  官
中    華    民    國  九十九  年    五    月  三十一  日
                                                       s

司法院資訊處製作；財團法人民間司法改革基金會備份。
